臺灣高等法院臺中分院刑事判決　　　　96年度上易字第1443號
上　訴　人　臺灣彰化地方法院檢察署檢察官
被　　　告　乙○○
上列上訴人因被告詐欺案件，不服臺灣彰化地方法院96年度易字
第424號，中華民國96年4月26日第一審判決（起訴案號：臺灣彰
化地方法院檢察署96年度偵字第544 號），提起上訴，本院判決
如下：
    主  文
原判決撤銷。
乙○○幫助意圖為自己不法之所有，以詐術使人將本人之物交付
，未遂，處拘役拾日，減為拘役壹拾伍日，如易科罰金，以銀
元參佰元即新台幣玖佰元折算壹日。
    事  實
一、乙○○能預見將自己帳戶之存摺、提款卡連同密碼交付與不
    詳身分之成年人使用，足供他人作為詐騙財物匯款之工具，
    仍基於幫助他人詐欺取財之不確定故意，於民國（下同）94
    年3、4月間某日，在台中市火車站旁，將其向臺中商業銀行
    永靖分行申請帳號為000000000000號帳戶之存摺及提款卡（
    含密碼），以新臺幣（下同）l千元之價格，出售與姓名年
    籍不詳之成年人使用，容任他人作為詐欺取財之工具。該年
    籍不詳之成年人所屬詐欺集團取得前開帳戶之資料後，竟共
    同意圖為自己不法之所有，先於95年7月24日12時許，由詐
    騙集團中姓名年籍不詳之成員，以電話聯繫甲○○，佯稱朋
    友缺錢救急，致甲○○因而陷於錯誤，遂依其指示分別匯款
    3萬元及5萬元至林佳樺第一商業銀行彰化分行之帳戶（林佳
    樺所涉詐欺罪嫌部分，因前案判刑確定另為不起訴處分），
    嗣後復再次撥打電話聯繫甲○○，佯稱還需匯10萬元應急，
    要求匯入乙○○上開帳戶云云，經甲○○及時向友人佩珍查
    證後發覺有異，始未繼續受騙上當。
二、案經彰化縣警察局彰化分局報請臺灣彰化地方法院檢察署偵
    辦。
    理  由
一、按被告以外之人（包括證人、鑑定人、告訴人、被害人及共
    同被告等）於審判外之陳述雖不符刑事訴訟法第159條之1至
    之4等4條之規定，而經當事人於審判程序同意作為證據，法
    院審酌該言詞陳述或書面陳述作成時之情況，認為適當者，
    亦得為證據；當事人、代理人或辯護人於法院調查證據時，
    知有刑事訴訟法第159條第1項不得為證據之情形，而未於言
    詞辯論終結前聲明異議者，視為有前項之同意，同法第 159
    條之5定有明文。本件證人甲○○曾於警詢、偵查中為陳述
    ，其性質雖屬傳聞證據，惟其等未再於法院審理中為陳述，
    且查無符合同法第159條之1至之4等前4條之情形，其所為之
    上開警詢、偵查筆錄內容，業經法院審理時予以提示並告以
    要旨，且各經檢察官及被告等人表示意見。當事人已知上述
    筆錄乃傳聞證據，且均未於言詞辯論終結前對該等筆錄內容
    異議，依上開規定，是證人於警詢、偵查中之證言已擬制同
    意其有證據能力，本院審酌上開筆錄作成時無不當取供之情
    形，認為以之作為本案之證據亦屬適當，是證人於警詢、偵
    查中之證言自具有證據能力。
二、被告未於本院審理期日到庭，經查，上開事實業據被告於原
    審坦承不諱，核與證人甲○○於警詢、偵查證述被詐欺情節
    相符，復有臺中商業銀行存款業務往來約定書及最近交易明
    細各l份等資料在卷可參，本件事證明確，被告犯行洵堪認
    定，應依法論科。按被告行為後，刑法及刑法施行法業於94
　　年2月2日經總統修正公布，並於95年7月1日施行（下稱新刑
  　法，修正前刑法下稱舊刑法），參酌最高法院95年5月23日
    刑事庭第8次會議決議，新刑法第2條第1項之規定，係規範
    行為後法律變更所生新舊法律比較適用之準據法，於新刑法
    施行後，應適用新刑法第2條第1項之規定，為「從舊從輕」
    之比較。並於比較時應就罪刑有關之共犯、未遂犯、想像競
    合犯、牽連犯、連續犯、結合犯，以及累犯加重、自首減輕
    暨其他法定加減原因（如身分加減）與加減比例等一切情形
    ，本於統一性及整體性原則，綜其全部罪刑之結果而為比較
    。本案涉及法律變更之部分經附表所示比較新舊刑法之規定
    ，以舊刑法有利於被告，依新刑法第2條第1項前段規定，自
    應適用最有利於被告之舊刑法。另被告為幫助從犯，依刑法
    第30條第2項按正犯之刑減輕之（刑法第30條雖有修正，惟
    屬純文字修正，非屬法律變更，無刑法第2條第1項比較新舊
    法問題）。
三、被告提供上開帳戶供詐取集團使用，雖未參與詐欺犯行，然
    其係以幫助他人犯詐欺罪之意思，參與詐欺罪構成要件以外
    之行為，核其所為，係犯刑法第30條第l項、第339條第3項
    、第l項之幫助詐欺取財未遂罪。本件詐欺正犯著手於詐欺
    行為之實施而未遂其目的，為未遂犯，按既遂犯之刑減輕之
    。又被告為幫助從犯，按正犯之刑遞減輕其刑。原判決認被
    告罪證明確而予科刑，固非無見，惟查：被告所為係犯幫助
    詐欺取財未遂罪嫌，然依原判決論以幫助詐欺取財既遂罪，
    尚有未合。檢察官上訴據此指摘原判決不當，為有理由；又
    中華民國96年罪犯減刑條例業已於民國96年7月4日公布，於
    96年7月16日施行，被告有該條例減刑之適用，原審未及審
    酌，亦有未當。原判決既有上揭可議之處，應由本院撤銷改
    判。爰審酌被告犯罪之動機、方法、手段、所生危害，暨犯
    後到庭坦承犯行、態度良好及本案係幫助犯等一切情狀，量
    處如主文第2項所示之刑罰，又依中華民國96年罪犯罪減刑
    條例第2條第1項第3款、第7條之規定，減其刑期2分之1，並
    諭知易科罰金之折算標準。
四、被告經合法傳喚無正當理由未到庭接受審判，爰不待其陳述
    ，逕行判決。
據上論斷，應依刑事訴訟法第371條、第369條第1項前段、第364
條、第299條第1項前段，刑法第2條第1項前段、第339條第3項、
第1項、第25條第2項、第30條第2項、第41條第1項前段（修正前
），罰金罰鍰提高標準條例第1條前段、第2條（修正前），中華
民國96年罪犯罪減刑條例第2條第1項第3款、第7條、第9條，判
決如主文。
本案經檢察官丙○○到庭執行職務。
中　　華　　民　　國　　96　　年　　9 　　月　　19　　日
            刑事第七庭    審判長法　官  林  榮  龍
                                法　官  鄭  永  玉
                                法　官  江  錫  麟
上列正本證明與原本無異。
不得上訴。
                                書記官  劉  建  智
中　　華　　民　　國　　96　　年　　9 　　月　　19　　日
附表：
┌─────┬───────────┬───────────┬──────────┐
│比較法條  │舊刑法於本案適用之法律│新刑法於本案適用之法律│依從舊從輕原則比較結│
│          │效果                  │效果                  │果                  │
├─────┼───────────┼───────────┼──────────┤
│刑法第41條│依修正前罰金罰鍰提高標│依惟95年7月1日施行之刑│比較修正前後之易科罰│
│第1項前段 │準條例第2條前（現已刪 │法第41條第1項前之規定 │金折算標準，以95年7 │
│          │除）規定，就其原定數額│：「犯最重本刑為5年以 │月1日修正公施行前之 │
│          │提高為100倍算一日，則 │下有期徒刑之罪，而受6 │規定，較有利於被告。│
│          │本件受刑人行為時之易科│個月以下有期徒或拘役之│                    │
│          │罰金折算標準，應以銀元│宣告者，得以新臺幣1000│                    │
│          │300元折算1日，經折算為│元、2000元或3000元折算│                    │
│          │新臺幣後，應以新臺幣  │1日，易科罰。」       │                    │
│          │900元折算為1日。      │                      │                    │
├─────┼───────────┼───────────┼──────────┤
│刑法第33條│罰金：1元以上         │罰金：新臺幣1千元以上 │刑法第339條第1項詐欺│
│第5款     │                      │，以百元計算之        │罪關於「或併科1千元 │
│          │                      │                      │以罰金」之罰金刑部分│
│          │                      │                      │，經比較新、舊法結果│
│          │                      │                      │，應適用舊刑法較被利│
│          │                      │                      │於被告。            │
├─────┴───────────┴───────────┴──────────┤
│刑法第339條第1項之法定刑為罰金之「提高標準」：                                  │
│(一)被告行為時罰金罰鍰提高標準條例第1條前段規定：「依法律應處罰金、罰鍰者，就其原 │
│  定數額得提高為2倍至10倍。但法律已依一定比率規定罰金或罰鍰之數額或倍數者，依其 │
│  規定」、現行法規所定貨幣單位折算新臺幣條例第2條規定：「現行法規所定金額之貨幣 │
│  單位為圓、銀元或元者，以新臺幣之3倍折算之」，是依行為時之法律，刑法第339條第1 │
│  項之詐欺取財罪，所得科處之罰金刑最高為新臺幣3萬元。                           │
│(二)被告行為後刑法施行法新增第1條之1規定：「中華民國94年1月7日刑法修正施行後，刑法│
│  分則編所定罰金之貨幣單位為新臺幣。94年17日刑法修正時，法分則編未修正之條文定有│
│  罰金者，自94年1月7日刑法修正施行後，就其所定數額提高為30倍。但72年6月26日至94 │
│  年1月7日新增或修正之文，就其所定數額提高為3倍。」，是依修正後之法律，刑法第339│
│  條1項之詐欺取財罪所得科處罰金刑部分最高為新臺幣3萬元。                        │
│(三)是其關於刑法第339條第1項之法定刑為罰金部分之提高標準，「新舊法均無不利之情形」│
│  。                                                                            │
├────────────────────────────────────────┤
│綜合比較結果：以適用舊刑法較有利於被告，故本案應一體適用舊刑法。                │
└────────────────────────────────────────┘
附錄本案論罪科刑法條：
刑法第339條：
　意圖為自己或第三人不法之所有，以詐術使人將本人或第三人
  之物交付者，處5年以下有期徒刑、拘役或科或併科1千元以下
  罰金。
　以前項方法得財產上不法之利益或使第三人得之者，亦同。
　前二項之未遂犯罰之。
